臺灣高等法院刑事裁定
110年度聲再字第434號
聲  請  人
即受處分人  李憲銘

                    籍設新北市○○區○○○路0段000號0樓(新北○○○○○○○○○)

                    （現於法務部○○○○○○○○執行強制戒治中）
上列聲請人即受處分人因違反毒品危害防制條例案件，對於本院
110年度毒抗字第1076號，中華民國110年7月26日第二審確定裁
定（原審案號：臺灣新北地方法院110年度毒聲字第1416號），
聲請重新審理，本院裁定如下：
    主  文
重新審理之聲請駁回。 
    理  由
一、聲請意旨略以：聲請人即受處分人李憲銘經本院110年度毒
    抗字第1076號裁定駁回抗告，其理由內關於「合法物質濫用
    」一項記載「有，香菸」，計2分，依卷附本院公務電話查
    詢紀錄表，雖係聲請人於醫師問診時所自述，然聲請人於自
    行報到執行觀察、勒戒時，早已戒菸、酒及毒品，醫師係問
    聲請人曾否吸菸？但聲請人在勒戒處所內從未向合作社購買
    香菸，亦未吸菸，請向勒戒處所查核，以還聲請人清白，若
    係以醫師所問曾否吸食香菸而評定此項，聲請人實未為吸菸
    之舉。至於「臨床綜合評估（含病識感、動機、態度、就醫
    意願）」一項評定為「偏重」，計5分，究係如何認定？聲
    請人自案發後決心戒除毒癮，改正過往惡習，深刻體會人生
    價值觀與自由、親情之可貴，有心徹底戒毒之人，卻被心理
    醫師以前科紀錄過多而評判為「偏重」，顯不合理云云。
二、按觀察、勒戒及強制戒治之裁定確定後，有下列情形之一，
    認為應不施以觀察、勒戒或強制戒治者，受觀察、勒戒或強
    制戒治處分之人，或其法定代理人、配偶，或檢察官得以書
    狀敘述理由，聲請原裁定確定法院重新審理：一、適用法規
    顯有錯誤，並足以影響裁定之結果者；二、原裁定所憑之證
    物已證明為偽造或變造者；三、原裁定所憑之證言、鑑定或
    通譯已證明其為虛偽者；四、參與原裁定之法官，或參與聲
    請之檢察官，因該案件犯職務上之罪，已經證明者；五、因
    發現確實之新證據足認受觀察、勒戒或強制戒治處分之人，
    應不施以觀察、勒戒或強制戒治者；六、受觀察、勒戒或強
    制戒治處分之人，已證明其係被誣告者。聲請重新審理，應
    於裁定確定後30日內提起。但聲請之事由，知悉在後者，自
    知悉之日起算。法院認為無重新審理之理由，或程序不合法
    者，應以裁定駁回之。毒品危害防制條例第20條之1第1項、
    第2項、第4項前段分別定有明文。
三、經查：
　㈠聲請人前因施用第一級毒品案件，經臺灣新北地方法院（下
    稱新北地院）以109年度毒聲字第842號裁定令入勒戒處所執
    行觀察、勒戒，嗣經法務部○○○○○○○○附設勒戒處所醫療人員
    依評估標準評分結果，認：⑴前科紀錄與行為表現部分合計2
    4分【毒品犯罪相關司法紀錄「10筆」計10分（5分/筆，上
    限10分）、首次毒品犯罪年齡為「20歲以下」計10分、其他
    犯罪相關紀錄「2筆」計4分（2分/筆，上限10分）、入所時
    尿液毒品檢驗「無藥物反應」計0分，上開4項靜態因子合計
    24分；所內行為表現計0分，此項動態因子為0分】；⑵臨床
    評估部分合計37分（物質使用行為項目中，「有」多重毒品
    濫用〈種類：海洛因、安非他命〉計10分、「有」合法物質濫
    用〈種類：菸〉計2分、上開物質使用方式「有注射使用」計1
    0分、使用年數「超過1年」計10分，上開4項靜態因子合計3
    2分；「無」精神疾病共病〈含反社會人格〉計0分、臨床綜合
    評估〈含病識感、動機、態度、就醫意願〉為「偏重」計5分
    ，上開2項動態因子合計5分）；⑶社會穩定度部分合計0分（
    工作為「全職工作：保全」靜態因子計0分；「無家人藥物
    濫用」靜態因子計0分；「入所後有家人訪視」動態因子計0
    分；「出所後與家人同住」動態因子計0分）。以上⑴至⑶總
    分為61分（靜態因子56分，動態因子5分），經綜合判斷為
    「有繼續施用毒品傾向」等情，而由新北地院以110年度毒
    聲字第1416號裁定令入戒治處所強制戒治，聲請人不服，提
    起抗告後，經本院於民國110年7月26日以110年度毒抗字第1
    076號裁定駁回抗告確定（下稱原確定裁定）。原確定裁定
    並已說明：上開評定結果，係勒戒處所相關專業知識經驗人
    士，在聲請人執行觀察、勒戒期間，依本職學識，就聲請人
    之前科紀錄與行為表現、臨床評估、社會穩定度等因素所為
    之綜合判斷，具有科學驗證所得之結論，由形式上觀察，核
    與本院被告前案紀錄表、施用毒品案件紀錄表相符，自得憑
    以判斷聲請人有無繼續施用毒品之傾向。勒戒處所確依「有
    無繼續施用毒品傾向評估標準評分說明手冊」而為判斷，非
    僅單憑評估人員之評估即作成聲請人有繼續施用毒品傾向之
    認定，自不得因聲請人主觀上不服評估情況，即認勒戒處所
    之上開綜合判斷結果違法或不當；至於聲請人不服抽菸被計
    列分數乙事，實係聲請人於醫師問診時自陳關於吸菸之事，
    堪為勒戒處所評給分數（每種2分）、判定有繼續施用毒品
    傾向之依據，聲請人謂入監所前並無抽菸云云，顯與事證不
    符而不足取等旨，有上開裁定在卷可稽，並經本院調取該案
    電子卷證核閱屬實。
　　勒戒處所既係依據評估標準製作「有無繼續施用毒品傾向證
    明書」、「有無繼續施用毒品傾向評估標準紀錄表」，評估
    聲請人有繼續施用毒品之傾向，自屬合法，原確定裁定憑以
    認定聲請人有繼續施用毒品之傾向，難認有前揭毒品危害防
    制條例第20條之1第1項第1款所定適用法規顯有錯誤之情形
    。
　㈡再依法務部修訂之「有無繼續施用毒品傾向評估標準評分說
    明手冊」記載：勒戒處所醫療人員臨床評估包括「合法物質
    濫用」等「動態因子分數」時，須注意「由於個案對於自己
    的藥物使用資料可能有所保留，除由個案自陳資料外，務請
    參考個案的所有資料，如尿液檢驗結果、藥物使用紀錄、醫
    療紀錄、犯罪紀錄及其它相關資料做綜合判斷」，所謂「合
    法物質」，係指「菸、酒及檳榔」，此項總分上限為6分，
    「務請註明『曾』使用之物質種類」等語，有卷附該評分說明
    手冊可憑，足見前述「合法物質濫用」一項，係指受處分人
    「過往曾有」濫用合法物質之情事，只須受處分人於受評估
    之前曾有濫用合法物質之情形，即為已足，不以受處分人「
    於入監所執行觀察、勒戒之時」或「在勒戒處所執行期間」
    仍有濫用合法物質為限。本案聲請人既不否認其向醫師坦承
    過往曾有吸食香菸一事，原確定裁定據以認定上開評分並無
    違法或不當，核無不合。縱聲請人於入監所執行時已戒菸、
    執行期間亦無購買香菸或吸食香菸，仍不影響前述「合法物
    質濫用」項目之評分，而顯非屬上開毒品危害防制條例第20
    條之1第1項第5款所稱之「新證據」。況勒戒處所醫療人員
    就聲請人有無「所內行為表現」項下之「重度違規（15分）
    」、「輕中度違規（5分）」及「持續於所內抽菸（2分）」
    等節，均未予計分（亦即此等項目皆評為0分），此有上開
    評估標準紀錄表在卷可稽，益徵勒戒處所醫療人員於評估時
    顯已考量聲請人「並無持續於所內抽菸」之情事，而就此為
    有利於聲請人之評分（0分）。故前揭聲請意旨，容有誤會
    。聲請人請求向勒戒處所查明其於執行期間曾否購買香菸或
    吸食香菸等情，核無調查之必要，其所提出之「法務部○○○○
    ○○○○消費合作社銷貨明細表」，亦與所謂「新證據」之要件
    不合，無從據以聲請重新審理。
  ㈢聲請意旨雖另質疑「臨床綜合評估（含病識感、動機、態度
    、就醫意願）」一項之評分，然未敘明原確定裁定就此有何
    符合前揭毒品危害防制條例第20條之1第1項各款所定重新審
    理事由之情形，故此部分聲請意旨，顯與聲請重新審理之要
    件不符。
　㈣至抗告意旨所指另案（即本院110年度聲再字第233號徐進寶
    聲請重新審理一案），係該案受處分人「於入勒戒處所執行
    觀察、勒戒期間均未購買香菸、亦無抽菸」情事，卻仍經認
    定為「持續於所內抽菸計2分」，與本案聲請人之情形顯然
    有別，尚難比附援引。
　㈤綜上所述，聲請意旨所稱得聲請重新審理之事由，核與毒品
    危害防制條例第20條之1第1項各款要件無一相符，從而聲請
    人聲請重新審理，為無理由，應予駁回。
據上論斷，應依毒品危害防制條例第20條之1第4項前段，裁定如
主文。　　　
中　　華　　民　　國　　110 　年　　12　　月　　30　　日
                  刑事第十五庭審判長法  官  陳芃宇
                                    法  官  陳勇松
                                    法  官　曹馨方      
以上正本證明與原本無異。
不得抗告。
                                    書記官　陳雅加
中　　華　　民　　國　　111 　年　　1 　　月　　4 　　日